最高法院刑事判決　　　　　　　　　　　　　　　九十一年度台上字第一四四七號
　　上　訴　人　甲○○
右上訴人因偽造貨幣案件，不服台灣高等法院台南分院中華民國九十年十一月七日第
二審更審判決（九十年度上更(二)字第三二一號，起訴案號：台灣嘉義地方法院檢察署
八十八年度偵字第二四四０號），提起上訴，本院判決如左：
    主  文
上訴駁回。
    理  由
按刑事訴訟法第三百七十七條規定，上訴於第三審法院，非以判決違背法令為理由，
不得為之。是提起第三審上訴，應以原判決違背法令為理由，係屬法定要件。如果上
訴理由狀並未依據卷內訴訟資料，具體指摘原判決不適用何種法則或如何適用不當，
或所指摘原判決違法情事，顯與法律規定得為第三審上訴理由之違法情形，不相適合
時，均應認其上訴為違背法律上之程式，予以駁回。本件原判決撤銷第一審之科刑判
決，改判仍論上訴人甲○○以連續行使偽造之通用紙幣罪，判處有期徒刑參年。係依
憑上訴人於警訊、檢察官偵查中、第一審法院調查時之供詞，卷附鑑定扣案之上訴人
所有之新台幣（下同）千元紙幣十三張係屬偽鈔之臺灣銀行嘉義分行民國八十八年七
月十六日（八八）銀嘉出字第四三七六號函，扣案之千元偽鈔十三張，參酌上訴人於
原審九十年十月二十三日訊問中供稱「我向綽號老闆買安非他命，因為是偽鈔只拿半
錢安非他命給我，如果是真鈔的話，可以買到一錢安非他命」云云等證據資料，而為
論斷，已敘述其所憑之證據及認定之理由。並說明經核計上訴人行使或借朋友使用之
偽鈔張數及扣案之偽鈔數目，正與上訴人於警訊、檢察官偵查中、第一審法院調查時
所供述其換得之偽鈔之總數相符，足認上訴人之前開自白為真實，而證人王文男之證
述，係事後迴護之詞，無從採為有利於上訴人之認定；又證人陳育丞、劉明宗之證詞
，均係為圖逃避刑責，且彼等是否即係上訴人所說之「小胖」、「阿宗」，僅係上訴
人單方之說詞，均不足採信之理由。從形式上觀察，原判決並無違背法令之情形存在
。上訴意旨置原判決所為明白論斷於不顧，專憑其個人之意見，就原判決理由已經詳
細說明之事項，及原審採證認事之職權行使，漫事爭執，泛言原判決有應於審判期日
調查之證據而未予調查之違誤，難認已符合首揭法定之第三審上訴要件。又：（一）
證據之取捨，為事實審法院之職權。原判決已明證人王文男、陳育丞及劉明宗有利
上訴人之證述，不足採信之心證理由。至王文男固因行使偽造通用紙幣罪，經台灣嘉
義地方法院判處有期徒刑參年肆月確定，惟王文男行使偽造通用紙幣之犯行時間，係
在八十八年三月十八日，較原判決認定上訴人向綽號「阿堂」換取偽鈔之時間即八十
八年三月十九日及同年月二十六日為早，兩案並不關連，有台灣嘉義地方法院八十八
年度訴字第二九二號判決書可按，上訴意旨主張證人王文男因行使本件之三十二張偽
鈔，已經台灣嘉義地方法院判刑確定，顯有誤會。其另主張證人陳育丞及劉明宗並不
知情，原判決未予詳查，顯有違背經驗法則及應於審判期日調查之證據未予調查之違
誤等語，係就原審採證認事之職權行使，泛言指摘，而就原判決此部分所為明白論斷
究竟如何違背經驗法則、論理法則，並未依據卷內資料具體指明，自非適法之第三審
上訴理由。（二）原判決已敘明經核計上訴人所供述行使或借朋友使用之偽鈔張數及
扣案之偽鈔數目，正與上訴人自承二次以手機及真鈔所換得之偽鈔五十張數目相符，
且本件亦有扣案之偽鈔千元紙鈔十三張可稽，認上訴人之前開自白可堪採信之理由，
原判決自非僅以上訴人之自白，資為認定上訴人犯罪之唯一證據，又本件依卷內資料
觀察，又別無應就此自白任意性為調查之客觀情形，原審依其所採取之證據及所得心
證，認上訴人於警訊、檢察官偵查中及第一審法院之自白，係與事實相符，而未為其
他無益之調查，並不違法。上訴意旨，徒執己見，指其前開自白乃為報復被害人陳茂
堂詐取其手機，且其已對陳茂堂提出詐欺之告訴，果確未受陳茂堂詐騙，何需於犯罪
被發覺前自首，原判決未就此部分予以調查，有應於審判期日調查之證據而未予調查
及判決理由矛盾之違法情形云云，亦非正當之第三審上訴理由。（三）是否命證人與
上訴人對質，審理事實之法院本有裁酌之職權，原判決既認依憑上開證據，上訴人應
負之罪責，已臻明確，且證人陳茂堂於原審前審調查時已否認有交付偽鈔予上訴人之
情事，原審未再傳喚該證人為無益之調查，並無違誤可言，至原判決理由中雖未明
對該上訴人之聲請不予傳喚之理由，而稍簡略，但此於判決之結果顯無影響，依刑事
訴訟法第三百八十條規定，仍不得據為合法之第三審上訴理由。其上訴違背法律上之
程式，應予駁回。
據上論結，應依刑事訴訟法第三百九十五條前段，判決如主文。
中      華      民      國    九十一    年      三      月     二十     日
                              最高法院刑事第十庭
                                  審判長法官  林  增  福
                                        法官  邵  燕  玲
                                        法官  吳  昆  仁
                                        法官  陳  世  雄
                                        法官  惠  光  霞
      右正本證明與原本無異
                                              書  記  官
中      華      民      國    九十一    年      三      月    二十五    日
